臺灣新竹地方法院刑事判決
110年度原金訴字第17號
公  訴  人  檢察官  臺灣新竹地方檢察署檢察官
被      告  江勝賢



選任辯護人  法律扶助基金會彭成青律師
上列被告因違反洗錢防制法等案件，經檢察官提起公訴（110年
度偵字第1297號），本院依簡式審判程序審理並判決如下：
    主  文
江勝賢幫助犯洗錢防制法第十四條第一項之洗錢罪，處有期徒刑
貳月，併科罰金新臺幣陸仟元，罰金如易服勞役，以新臺幣壹仟
元折算壹日。緩刑貳年。
    事  實
一、江勝賢明知近年來以虛設、借用或買賣人頭帳戶之方式，供
    詐欺者作為詐欺他人交付財物等不法用途多有所聞，而金融
    機構帳戶係個人理財之重要工具，關係個人財產、信用之表
    徵，應可預見將金融機構存摺、提款卡及密碼等資料提供予
    他人，可能供詐欺者所用，便利詐欺者得多次詐騙不特定民
    眾將款項匯入該人頭帳戶，再將該犯罪所得轉出，製造金流
    斷點，達到掩飾、隱匿之結果，以逃避檢警之追緝，竟仍不
    違背其本意，基於幫助詐欺取財及幫助洗錢之不確定故意，
    於民國108年5月4日某時許，透過通訊軟體LINE與真實姓名
    年籍不詳自稱「田靜怡」之詐欺集團成員聯繫金融帳戶出租
    事宜，約定出租1個金融帳戶每10日可獲得新臺幣（下同）1
    萬元之報酬，江勝賢遂先依「田靜怡」指示將其所申設之台
    新國際商業銀行股份有限公司北大分行帳號000-0000000000
    0000號帳戶（下稱台新帳戶）之提款卡密碼變更後，於108
    年5月5日、同年5月12日在新竹市北區東大路四段及新竹市
    北區東大路三段之統一超商內，將該台新帳戶之存摺、提款
    卡及補辦之提款卡，以店到店方式寄送至「田靜怡」指定地
    點予真實姓名年籍不詳詐欺集團成員收受，以此方式提供予
    「田靜怡」及所屬詐欺集團成員使用，而容任該詐欺集團使
    用上開帳戶遂行犯罪。嗣該詐欺集團成員取得上開帳戶資料
    後，即基於意圖為自己不法所有之詐欺取財，以及掩飾、隱
    匿特定犯罪所得去向、所在之犯意聯絡，於附表所示之詐騙
    時間及詐騙方式訛詐附表所示之陳奕豪及張哲豪，致渠等陷
    於錯誤，分別於附表所示之時間及所示金額匯款至江勝賢所
    有之上開台新帳戶內，嗣陳奕豪及張哲豪均察覺受騙，乃報
    警循線查知上情。
二、案經陳奕豪、張哲豪訴由新竹市警察局第一分局報告臺灣新
    竹地方檢察署檢察官偵查起訴。
    理  由
一、本件被告所犯幫助洗錢罪、幫助詐欺罪，均非死刑、無期徒
    刑、最輕本刑為3年以上有期徒刑之罪，被告於本院準備程
    序進行中，就被訴事實為有罪之陳述，經本院合議庭認合於
    刑事訴訟法第273條之1之規定，裁定進行簡式審判程序，併
    予敘明。
二、上開犯罪事實業據被告於本院行準備程序及審理時均坦承不
    諱（見本院卷第69頁、第106頁、第112頁），復經證人即告
    訴人陳奕豪、張哲豪於警詢中證述甚詳（見偵卷第7至12頁
    ），並有告訴人陳奕豪之報案資料（內政部警政署反詐騙案
    件紀錄表、高雄市政府警察局三民第二分局民族路派出所受
    理詐騙帳戶通報警示簡便格式表）1份（見偵卷第14至15頁
    ）、告訴人張哲豪之報案資料（內政部警政署反詐騙諮詢專
    線紀錄表、新竹縣政府警察局新湖分局新工派出所受理詐騙
    帳戶通報警示簡便格式表、金融機構聯防機制通報單）1份
    （見偵卷第17至19頁）、告訴人陳奕豪提出之自動櫃員機
　　交易明細表2張（見偵卷第20頁）、告訴人張哲豪提出之自
    動櫃員機交易明細翻拍照片1張、通聯紀錄截圖3張、存摺封
    面及內頁交易明細1份（見偵卷第21至26頁）、台新國際商
    業銀行108年7月15日台新作文字第10816542號函及所附上開
    台新帳戶之開戶證件影本、108年5月10日至108年5月24日交
    易明細、帳戶個資檢視表各1份（見偵卷第27至30頁）、被
    告手機內與暱稱「田靜怡」之人訊息對話紀錄截圖45張（見
    偵卷第46至57頁）附卷可稽，足認被告上開任意性自白，核
    與事實相符，堪予採信。本案事證明確，被告上開犯行，洵
    堪認定，自應依法予以論罪科刑。 
三、論罪：
  ㈠按刑法上之幫助犯，係對於犯罪與正犯有共同之認識，而以
    幫助之意思，對於正犯資以助力，而未參與實施犯罪之行為
    者而言。是以，如以幫助他人犯罪之意思而參與犯罪構成要
    件以外之行為者，即屬幫助犯，而非共同正犯。所謂以幫助
    他人犯罪之意思而參與者，指其參與之原因，僅在助成他人
    犯罪之實現而言；所謂參與犯罪構成要件以外之行為者，係
    指其所參與者非直接構成某種犯罪事實之內容，而僅係助成
    其犯罪事實實現之行為而言。
  ㈡又洗錢防制法所稱洗錢，指下列行為：二、掩飾或隱匿特定
    犯罪所得之本質、來源、去向、所在、所有權、處分權或其
    他權益者。洗錢防制法第2條第2款定有明文。又前揭規定所
    稱之掩飾、隱匿行為，目的在遮掩、粉飾、隱藏、切斷特定
    犯罪所得與特定犯罪間之關聯性，是此類洗錢行為須與欲掩
    飾、隱匿之特定犯罪所得間具有物理上接觸關係（事實接觸
    關係）。而提供金融帳戶提款卡及密碼供他人使用，嗣後被
    害人雖匯入款項，然此時之金流仍屬透明易查，在形式上無
    從合法化其所得來源，未造成金流斷點，尚不能達到掩飾或
    隱匿特定犯罪所得之來源、去向及所在之作用，須待款項遭
    提領後，始產生掩飾、隱匿之結果。故而，行為人提供金融
    帳戶提款卡及密碼，若無參與後續之提款行為，即非洗錢防
    制法第2條第2款所指洗錢行為，無從成立一般洗錢罪之直接
    正犯。然刑法第30條之幫助犯，係以行為人主觀上有幫助故
    意，客觀上有幫助行為，即對於犯罪與正犯有共同認識，而
    以幫助意思，對於正犯資以助力，但未參與實行犯罪之行為
    者而言。幫助犯之故意，除需有認識其行為足以幫助他人實
    現故意不法構成要件之「幫助故意」外，尚需具備幫助他人
    實現該特定不法構成要件之「幫助既遂故意」，惟行為人只
    要概略認識該特定犯罪之不法內涵即可，無庸過於瞭解正犯
    行為之細節或具體內容。此即學理上所謂幫助犯之「雙重故
    意」。金融帳戶乃個人理財工具，依我國現狀，申設金融帳
    戶並無任何特殊限制，且可於不同之金融機構申請多數帳戶
    使用，是依一般人之社會通念，若見他人不以自己名義申請
    帳戶，反而收購或借用別人之金融帳戶以供使用，並要求提
    供提款卡及告知密碼，則提供金融帳戶者主觀上如認識該帳
    戶可能作為對方收受、提領特定犯罪所得使用，對方提領後
    會產生遮斷金流以逃避國家追訴、處罰之效果，仍基於幫助
    之犯意，而提供該帳戶之提款卡及密碼，以利洗錢實行，仍
    可成立一般洗錢罪之幫助犯（最高法院108年度台上大字第3
    101號裁定意旨參照）。
  ㈢被告提供本案金融帳戶存摺及提款卡供詐騙集團成員使用，
    使詐騙集團成員得基於詐欺取財之犯意，向被害人施用詐術
    ，並指示其匯款至本案金融帳戶內，以遂行詐欺取財之犯行
    ，且於詐騙集團成員自帳戶提領後即達掩飾、隱匿犯罪所得
    去向之目的，然被告所為，並不等同於向被害人施以欺罔之
    詐術行為，亦非提領犯罪所得之掩飾、隱匿去向行為，此外
    ，復無其他證據證明被告有參與詐欺取財及洗錢犯行之構成
    要件行為，是被告提供金融帳戶存摺及提款卡供人使用之行
    為，係對於他人遂行詐欺取財及洗錢之犯行資以助力，應論
    以詐欺取財罪及一般洗錢罪之幫助犯。核被告所為，係犯刑
    法第30條第1項前段、第339條第1項之幫助詐欺取財罪及刑
    法第30條第1項前段、違反洗錢防制法第2條第2款而犯同法
    第14條第1項之幫助一般洗錢罪。
　㈣又被告以一幫助行為提供本案金融帳戶資料，而幫助該詐騙
    集團成員分別向被害人陳奕豪及張哲豪等2人詐欺取財既遂
    並遮斷資金流動軌跡，係一行為同時侵害數財產法益；復以
    一行為觸犯幫助詐欺取財罪及幫助一般洗錢罪，為想像競合
    犯，應依刑法第55條之規定從一重以幫助一般洗錢罪處斷。
　㈤被告幫助他人犯一般洗錢罪，為幫助犯，爰依刑法第30條第2
    項規定按正犯之刑減輕之。又被告於本院審理中自白洗錢犯
    罪，依洗錢防制法第16條第2項規定，減輕其刑，並依刑法
    第70條規定遞減之。
四、科刑：
　㈠爰以行為人之責任為基礎，審酌被告將其台新帳戶之存摺及
    提款卡提供予他人使用，以此方式幫助他人從事詐欺取財及
    洗錢之犯行，致使此類犯罪手法層出不窮，更造成犯罪偵查
    追訴的困難性，嚴重危害交易秩序與社會治安，所為實無足
    取，又造成被害人共2人因遭詐欺而受有財產上損害等犯罪
    所生危害程度，惟念及被告犯後坦承犯行，且與告訴人張哲
    豪以1萬元達成和解，並已賠償完畢，此有本院110年度刑移
    調字第65號調解筆錄及本院公務電話紀錄表附卷可佐（見本
    院卷第87至88頁、第93頁），尚未與告訴人陳奕豪達成和解
    （被告欲和解、告訴人陳奕豪未到場），犯後態度尚屬良好
    ，並無前科，素行尚可，有臺灣高等法院被告前案紀錄表可
    參，暨被告為本件犯行之動機、手段、大學畢業之智識程度
    、目前受雇於家具行銷售家具、經濟狀況勉強維持、與父母
    同住、未婚、無子女之生活狀況等一切情狀，量處如主文所
    示之刑，並諭知罰金易服勞役之折算標準。
　㈡查被告未曾受有期徒刑以上刑之宣告，有臺灣高等法院被告
    前案紀錄表附卷可參。其因一時疏忽，致罹刑典，犯後已與
    告訴人張哲豪和解並賠償完畢，已如前述，足見被告經此刑
    之宣告後，確有悔悟之意，且應知所警惕而無再犯之虞，本
    院綜核各情，認上開有期徒刑之宣告，已足策其自新，所宣
    告之刑，以暫不執行為適當，爰依法諭知緩刑如主文所示，
    以啟自新。
五、不予宣告沒收：
　  被告將其台新帳戶存摺、提款卡提供予「田靜怡」及所屬詐
    欺集團成員遂行詐欺取財及洗錢等犯行，據被告供稱並未收
    到酬勞等語在卷(見本院卷第113頁)，本件並無積極證據證
    明被告就此等犯行獲有報酬，無從認定有何犯罪所得，爰不
    予宣告沒收。又被告所提供之台新帳戶存摺及提款卡等帳戶
    資料，已由該詐欺集團成員持用，未據扣案，且該等物品可
    隨時停用、掛失補辦，不具刑法上之重要性，而無宣告沒收
    之必要，爰依刑法第38條之2第2項之規定，不予宣告沒收。
據上論斷，應依刑事訴訟法第273條之1第1項、第299條第1項前
段，判決如主文。
本案經檢察官張凱絜提起公訴，檢察官劉得為、林李嘉到庭執行
職務。
中　　華　　民　　國　　110 　年　　10　　月　　15　　日
                  刑事第三庭    法　官    賴淑敏　
以上正本證明與原本無異。
如不服本判決應於收受送達後20日內向本院提出上訴書狀，並應
敘述具體理由；其未敘述上訴理由者，應於上訴期間屆滿後20日
內向本院補提理由書（均須按他造當事人之人數附繕本）「切勿
逕送上級法院」。告訴人或被害人如對於本判決不服者，應具備
理由請求檢察官上訴，其上訴期間之計算係以檢察官收受判決正
本之日期為準。 
中　　華　　民　　國　　110 　年　　10　　月　　15　　日
                                書記官    陳家欣
附錄本案論罪科刑法條：
中華民國刑法第30條：
幫助他人實行犯罪行為者，為幫助犯。雖他人不知幫助之情者，
亦同。
幫助犯之處罰，得按正犯之刑減輕之。

中華民國刑法第339條第1項：
意圖為自己或第三人不法之所有，以詐術使人將本人或第三人之
物交付者，處5年以下有期徒刑、拘役或科或併科50萬元以下罰
金。

洗錢防制法第2條：
本法所稱洗錢，指下列行為：
一、意圖掩飾或隱匿特定犯罪所得來源，或使他人逃避刑事追訴
    ，而移轉或變更特定犯罪所得。
二、掩飾或隱匿特定犯罪所得之本質、來源、去向、所在、所有
    權、處分權或其他權益者。
三、收受、持有或使用他人之特定犯罪所得。
　　
洗錢防制法第14條第1項：
有第二條各款所列洗錢行為者，處7年以下有期徒刑，併科新臺
幣5百萬元以下罰金。

附表：
編號 被害人即告訴人 詐騙方式 匯款時間地點、金額及匯入帳戶 1 陳奕豪  詐欺集團於108年5月16日晚間6時12分許，假冒網購平台及郵局客服人員撥打電話予陳奕豪，向陳奕豪佯稱因消費扣款設定錯誤，須依指示以退還款項云云，至陳奕豪信以為真而陷於錯誤，遂依指示匯款至指定帳戶。 陳奕豪分別於108年5月16日晚間6時50分許、6時58分許、7時2分許、7時5分許、7時7分許，操作自動櫃員機存、匯2萬9,985元、3萬元、3萬元、2萬7,100元、7,910元至被告上開台新銀行帳戶內，其他詐欺集團成員隨即將上揭匯款金額提領一空。  2 張哲豪   詐欺集團於108年5月16日晚間6時9分許，假冒PCHOME網購平台撥打電話予張哲豪，向張哲豪佯稱因誤設重複下單，須依指示取消云云，至張哲豪信以為真而陷於錯誤，遂依指示匯款至指定帳戶。 張哲豪於108年5月16日晚間8時1分許，至新竹縣○○鄉○○路000號之萊爾富超商操作自動櫃員機轉帳1萬3,014元至被告上開台新銀行帳戶內，其他詐欺集團成員隨即將上揭匯款金額提領一空。